【裁判字號】    98,易,1452
【裁判日期】    980709
【裁判案由】    違反農會法
【裁判全文】
臺灣臺中地方法院刑事判決          98年度易字第1452號
公  訴  人  臺灣臺中地方法院檢察署檢察官
被      告  乙○○
選任辯護人  王素玲  律師
被      告  丁○○
上  一  人
選任辯護人  游琦俊  律師
被      告  甲○○
上列被告等因違反農會法案件，經檢察官提起公訴（98年度選偵
字第2號），並經該署檢察官移請併案審理（98年度選偵字第5號
），本院依法獨任進行審判程序判決如下：
    主  文
乙○○、丁○○、甲○○共同對於有選舉權之人交付財物，而約
其為選舉權之一定行使，乙○○、丁○○、甲○○各處有期徒刑
陸月，如易科罰金，均以新臺幣壹仟元折算壹日。扣案之農會選
舉資料名冊（名單上有打勾註記）壹份，沒收。
    事  實
一、乙○○為臺中縣東勢鎮農會民國（下同）98年度會員代表選
    舉之候選人（臺中縣東勢鎮興隆里部分），其與丁○○（臺
    中縣東勢鎮興隆里里長）及甲○○等人為求勝選，共同基於
    犯意之聯絡，先由丁○○於98年2月8日上午，在丁○○位於
    臺中縣東勢鎮○○路106之9號之住處內，交付新臺幣（下同
    ）1萬6000元之現金給乙○○，指示乙○○可以4000元之代
    價，委請甲○○代為向原支持敵對陣營具選舉權之農會會員
    林雲等人，以1票2000元之代價，向林雲等人買票行賄，要
    求轉而支持乙○○。翌日，乙○○即在其位於臺中縣東勢鎮
    ○○路173之28號之住處內，告知甲○○上情，經甲○○允
    諾代為買票後，乙○○隨即交付上述1萬6000元，而甲○○
    則於當日，分別將上開款項交給林雲（另經臺灣臺中地方法
    院檢察署檢察官職權不起訴處分在案）、吳慶祥（另案經臺
    灣臺中地方法院檢察署檢察官偵辦）、丙○○（業經進行認
    罪協商程序，判處罪刑在案）、戊○（業經進行認罪協商程
    序，判處罪刑在案）等人，要求其等支持乙○○，而為選舉
    權ㄧ定之行使。另丁○○則於98年2月9日傍晚，前往另一具
    選舉權之農會會員徐慶寶（另經臺灣臺中地方法院檢察署檢
    察官職權不起訴處分在案）位於臺中縣東勢鎮○○路88之5
    號之住處，交付3000元現金，並要求支持乙○○，而為選舉
    權一定之行使。而丙○○、戊○等人均明知甲○○等人交付
    前開款項之目的，係為尋求其等投票支持乙○○參選農會代
    表，竟仍各別基於受賄之意思，收受前開對價，並允諾支持
    ，而許以為選舉權一定之行使。嗣於98年2月13日，經臺灣
    臺中地方法院檢察署檢察官指揮法務部調查局臺中縣調查站
    調查員持搜索票前往臺中縣東勢鎮○○路106之9號之丁○○
    住處內執行搜索，查扣農會選舉資料名冊（名單上有打勾註
    記）1份；另於同日約談徐慶寶到案時，扣得徐慶寶所提出
    之行賄款項3000元（此部分扣案物另行聲請沒收）。
三、案經臺灣臺中地方法院檢察署檢察官自動檢舉偵查起訴，並
    經臺中縣警察局東勢分局報請該署檢察官移請併案審理。
    理  由
一、按除簡式審判程序、簡易程序及刑事訴訟法第三百七十六條
    第一款、第二款（第一款：最重本刑為三年以下有期徒刑、
    拘役或專科罰金之罪。第二款：刑法第三百二十條、第三百
    二十一條之竊盜罪。）所列之罪之案件外，第一審應行合議
    審判，刑事訴訟法第二百八十四條之一修正條文定有明文。
    本件被告所犯係屬刑事訴訟法第三百七十六條第一款所列之
    最重本刑為三年以下有期徒刑、拘役或專科罰金之罪，
二、訊據被告乙○○、丁○○、甲○○等3人對於上揭事實坦承
    不諱，核與同案被告丙○○、戊○、林雲、徐慶寶所供述之
    情節相符，並有扣案被告丁○○所有之選舉資料名冊1份（
    證明被告丁○○確有幫被告乙○○行賄買票之事實。）、被
    告徐慶寶提出扣案之買票之現金3000元（證明被告丁○○確
    有幫被告乙○○行賄買票之事實。）等足資佐證，足認被告
    乙○○、丁○○、甲○○等3人自白，均核與事實相符，堪
    予採信，事證至臻明確，被告乙○○、丁○○、甲○○等3
    人犯行均洵堪認定。
三、核被告乙○○、丁○○、甲○○等3人所為，均係犯農會法
    第47條之1第1項第2款之對於有選舉權之人交付財物，而約
    其為選舉權之一定行使罪。被告乙○○、丁○○、甲○○等
     3人就上開犯行間，有犯意之聯絡，行為之分擔，均為共同
    正犯。而其等前後多次交付財物賄選之行為，所侵害為一個
    國家法益，係基於單一犯意，在時間密接性下為之，應論以
    單純一罪。公訴人移請併案審理部分與起訴書論罪科刑部分
    為同一案件，屬單純一罪關係，依審判不可分之原則，亦為
    起訴效力所及，自為本院審理論究範圍，併予敘明。爰審酌
    被告乙○○、丁○○、甲○○等3人對於本件農會會員代表
    選舉竟以發送現金進行買票，損害國家法制及選舉之公平，
    均惡性非輕，其等犯罪之動機、目的、手段、被告丁○○、
    甲○○等2人品行尚佳，均並無不良前科，此有台灣台中地
    方法院檢察署刑案資料查註紀錄表2份在卷可按，及犯罪後
    被告乙○○、丁○○、甲○○等3人均坦認罪愆，頗具悔意
    ，犯後態度尚佳，及本件賄選之人數、金額均尚非鉅大，所
    生危害尚非甚鉅等一切情狀，分別從輕量處如主文所示之刑
    ，並均諭知易科罰金之折算標準，以資懲儆。扣案之農會選
    舉資料名冊（名單上有打勾註記）1份為被告丁○○等人供
    犯罪所用之物，且屬被告丁○○所有，爰依法併予宣告沒收
    之。
據上論斷，應依刑事訴訟法第二百九十九條第一項前段、第二百
八十四條之一、農會法第四十七條之一第一項第二款、刑法第十
一條前段、第二十八條、第四十一條第一項前段、第三十八條第
一項第二款，判決如主文。
中    華    民    國    98    年    7     月    9     日
                            刑事第四庭法  官  洪俊誠
以上正本證明與原本無異。
如不服本判決，應於判決收受送達後10日內向本院提出上訴狀，
上訴於臺灣高等法院臺中分院（並應敘述具體上訴理由及檢附繕
本）。上訴書狀如未敘述上訴理由，應於上訴期間屆滿後20日內
補提上訴理由書於本院（均須按他造當事人之人數附具繕本）「
切勿逕送上級法院」。
                                      書記官  蕭榮峰
中    華    民    國    98    年    7     月    9     日
附錄論罪科刑實體法條文：
農會法第47條之1：
農會之選舉有左列行為之一者，處3年以下有期徒刑，得併科3萬
元以下罰金：
一、有選舉權之人，要求、期約或收受財物或其他不正利益，而
    許以不行使其選舉權或為一定之行使者。
二、對於有選舉權之人，行求、期約或交付財物或其他不正利益
    ，而約其不行使選舉權或為一定之行使者。
犯前項之罪者，所收受之財物沒收之。如全部或一部不能沒收時
，追徵其價額。
刑法施行法第一之一條（95年06月14日修正）：
中華民國九十四年一月七日刑法修正施行後，刑法分則編所定罰
金之貨幣單位為新臺幣。
九十四年一月七日刑法修正時，刑法分則編未修正之條文定有罰
金者，自九十四年一月七日刑法修正施行後，就其所定數額提高
為三十倍。但七十二年六月二十六日至九十四年一月七日新增或
修正之條文，就其所定數額提高為三倍。


司法院資訊處製作；財團法人民間司法改革基金會備份。
